臺灣高等法院臺南分院民事判決　 94年度上易字第9號
上　訴　人　甲　○　○
上　訴　人　乙　○　○
上列當事人間請求損害賠償事件，兩造對於中華民國九十三年十
一月二十二日臺灣雲林地方法院第一審判決（九十三年度訴字第
四四五號），分別提起上訴，本院於九十四年二月十五日言詞辯
論終結，判決如下：
    主      文
兩造之上訴均駁回。
第二審訴訟費用由兩造各自負擔。
    事      實
甲、上訴人甲○○方面：
一、聲明：求為判決：（一）原判決關於上訴人甲○○敗訴部分
    廢棄。（二）右開廢棄部分，上訴人乙○○應再給付上訴人
    甲○○新臺幣（下同）五十七萬元，及自民國（下同）九十
    三年八月二十八日起至清償日止，按年息百分之五計算之利
    息。（三）上訴人乙○○之上訴駁回。（四）第二審訴訟費
    用由上訴人乙○○負擔。
二、陳述：除與原判決記載事實相同者予以引用外，並補稱：
（一）上訴人乙○○前科累累，行徑惡劣，不顧夫妻之情，竟在
      法院庭訊時，以咆哮方式辱罵上訴人甲○○，致上訴人甲
      ○○已破碎之心，更加無比痛苦，久久無法平復，猶如流
      血之傷口再灑上鹽巴，誠屬身為女人最大之悲哀，為保護
      善良無辜百姓之公平正義，及制裁行徑惡劣藐視法庭之徒
      ，實應嚴加懲處上訴人乙○○。
（二）上訴人乙○○財力雄厚，僅利息即有百萬元收入，銀行往
      來更係以百萬元或千萬元進出，上訴人甲○○身為其妻，
      受如此對待，請求其賠償六十萬元，堪稱皮毛而已。
三、證據：除引用原審之立證方法外，並補提出上訴人乙○○之
    八十九、九十年度所得清單、及彰化銀行往來明細各影本一
    份為證。
乙、上訴人乙○○方面：
一、聲明：求為判決：（一）原判決關於上訴人乙○○敗訴部分
    廢棄。（二）右開廢棄部分，上訴人甲○○在第一審之訴駁
    回。（三）上訴人甲○○之上訴駁回。（四）第二審訴訟費
    用由上訴人甲○○負擔。
二、陳述：除與原判決記載事實相同者予以引用外，並補稱：其
    未在法庭辱罵上訴人甲○○「不要臉」，刑事判決認其有公
    然侮辱之犯行，並不正確，且其財產亦非雄厚，部分係其家
    人所有。
三、證據：引用原審之立證方法。
    理      由
一、上訴人甲○○起訴主張：上訴人乙○○於九十二年六月二十
    五日下午四時許，在原審法院刑事庭，審理九十二年度易字
    第三十五號偽造文書等案件時，公然以「不要臉」等語辱罵
    上訴人甲○○，致上訴人甲○○之名譽及人格受損，身心嚴
    重受創，為此依侵權行為之法律關係，請求上訴人乙○○賠
    償六十萬元，及自起訴狀繕本送達上訴人乙○○之翌日起至
    清償日止，按年息百分之五計算之利息等語。（原審法院判
    決上訴人乙○○應給付上訴人甲○○三萬元本息，而駁回上
    訴人甲○○其餘之訴，兩造各就其敗訴部分提起上訴）
二、上訴人乙○○則以：檢察官於本件妨害名譽案件偵查中，即
    曾勘驗九十二年六月二十五日之開庭錄音帶，並未發現上訴
    人乙○○有辱罵上訴人甲○○之情事，足證上訴人乙○○並
    無辱罵上訴人甲○○「不要臉」屬實，至證人張雯峰係上訴
    人甲○○刑事案件所委任之律師，所為證詞有偏頗上訴人甲
    ○○之虞，不足採信等語，資為抗辯。
三、經查上訴人甲○○主張兩造有於右揭時地，為前開偽造文書
    等案件審理出庭之事實，既為上訴人乙○○所不爭執，自堪
    信實。惟上訴人甲○○另主張上訴人乙○○，在庭訊時有對
    其辱罵「不要臉」乙情，既為上訴人乙○○所堅詞否認，並
    以前揭情詞置辯，致兩造互有爭議。是本件所應審究者，厥
    為上訴人乙○○是否有對上訴人甲○○辱罵「不要臉」之行
    為，及如有該行為上訴人乙○○所應賠償損害之金額若干等
    情而已。茲更詳細說明如下：
（一）首查上訴人乙○○確有於九十二年六月二十五日下午四時
      許，在原審法院公開審理九十二年度易字第三十五號偽造
      文書等案件時，以臺語「不見笑」（即不要臉之意）接續
      二次辱罵上訴人甲○○等情，已據證人張雯峰於上訴人乙
      ○○所涉妨害名譽案件偵查中結證無訛，而有臺灣雲林地
      方法院檢察署九十二年度他字第七０五號妨害名譽偵查卷
      足稽。雖證人張雯峰係上訴人甲○○對上訴人乙○○提起
      妨害家庭、偽造文書等刑事案件所委任之律師，然證人於
      檢察官偵查時，對案情有重要關係之事項，如於供前或供
      後具結而為虛偽陳述者，依刑法第一百六十八條規定，應
      處七年以下有期徒刑，為身為律師之證人張雯峰所明知，
      苟上訴人乙○○未辱罵上訴人甲○○「不要臉」，衡情證
      人張雯峰當不至為偏頗上訴人甲○○，甘冒刑事偽證罪責
      而為該陳述，是證人張雯峰之證詞，應足採為上訴人乙○
      ○確有辱罵上訴人甲○○「不要臉」之積極證據。況上訴
      人甲○○指稱上訴人乙○○辱罵「不要臉」時，尚有承審
      法官、書記官、通譯、法警、檢察官、及上訴人乙○○所
      委任之律師在場，苟上訴人乙○○確未公然辱罵上訴人甲
      ○○，上訴人乙○○對原審法院虎尾簡易庭九十三年度虎
      簡字第八十四號妨害名譽刑事簡易判決提起上訴時，衡情
      即應於上訴審聲請傳訊各該在場之人到庭作證，乃上訴人
      乙○○於該刑事第二審準備程序及審判期日，卻均未提出
      該請求，甚未聲請傳訊其所委任之律師為其作證，亦有違
      常情，益顯上訴人乙○○之空言否認，顯無足取。尤以上
      訴人乙○○因系爭公然侮辱上訴人甲○○之刑事案件，業
      經原審法院先後以九十三年度虎簡字第八十四號、及九十
      三年度簡上字第六十三號，對其判處拘役五十日，如易科
      罰金以三百元折算一日確定在案，復有各該刑事判決在卷
      為憑。上訴人乙○○確有在原審法院之法庭，公然以「不
      要臉」辱罵上訴人甲○○之事實，已堪認定。又上訴人乙
      ○○該辱罵之行為，係於庭訊完畢後，法官在法庭欲以私
      人立場調解時所為，既經上訴人甲○○在原審所陳明，則
      該期日庭訊之錄音帶無該辱罵之內容，乃事所必然，是上
      訴人乙○○抗辯檢察官於系爭妨害名譽案件偵查中，勘驗
      九十二年六月二十五日之開庭錄音帶，並未發現上訴人乙
      ○○有辱罵上訴人甲○○之情事乙節，尚無從據為其有利
      之認定。
（二）次按因故意或過失，不法侵害他人之權利者，負損害賠償
      責任；不法侵害他人之身體、健康、名譽、自由、信用、
      隱私、貞操，或不法侵害其他人格法益而情節重大者，被
      害人雖非財產上之損害，亦得請求賠償相當之金額；民法
      第一百八十四條第一項前段、及第一百九十五條第一項前
      段，分別定有明文。又名譽被侵害者，關於非財產上之損
      害，加害人雖亦負賠償責任，但以相當之金額為限，民法
      第一百九十五條第一項定有明文，所謂相當，自應以實際
      加害情形與其名譽影響是否重大，及被害者之身分地位與
      加害人經濟狀況等關係定之，最高法院亦著有四十七年臺
      上字第一二二一號判例在案。本件上訴人乙○○在原審法
      院公開審理之法庭，當眾辱罵上訴人甲○○「不要臉」，
      自足使上訴人甲○○在社會上之評價受到貶損，而侵害上
      訴人甲○○之名譽權，上訴人甲○○請求上訴人乙○○賠
      償非財產上之損害，洵屬正當，應予准許。茲所應審酌者
      ，厥為上訴人乙○○所應賠償之金額若干而已。卷查上訴
      人甲○○係大專畢業，現於證券公司上班，每月薪資約二
      至三萬元不等，名下有股票，現值約五十萬元，九十二年
      度申報所得為三十七萬三千三百九十一元；上訴人乙○○
      則係國中畢業，現於父母經營之小吃店工作，每月收入約
      二、三萬元，九十二年度無申報所得資料，名下有土地二
      筆及ＢＭＷ自小客車一輛，土地公告現值為七百七十三萬
      四千元各情，既經兩造各自陳明在卷，並有上訴人甲○○
      之畢業證書、財政部臺灣省中區國稅局北港稽徵所、南區
      國稅局民雄稽徵所檢送之兩造所得及歸戶財產清單附卷為
      憑。再參諸上訴人乙○○於兩造婚姻關係中，因與其他女
      子通姦，為避免其外遇之情東窗事發，而於上訴人甲○○
      取得法院假扣押裁定前，搶先與訴外人江孟峰、劉真真簽
      訂虛偽之不動產買賣契約書及贈與契約，將其名下之土地
      、建物及汽車移轉登記予江孟峰及劉真真等情，復有原審
      九十二年度易字第三十五號刑事判決足稽。凡此上訴人乙
      ○○之所作所為，已對上訴人甲○○之心理造成傷害，更
      於法院審理上開案件時，當眾辱罵上訴人甲○○，尤使上
      訴人甲○○之身心受創加重；惟考量上訴人乙○○僅以「
      不要臉」之言語，辱罵上訴人甲○○兩次，且辱罵時法庭
      上僅有承審法官、書記官、通譯、法警、檢察官、及兩造
      律師在場，並無旁聽之民眾，加以上訴人乙○○之所以為
      該辱罵行為，係因兩造糾紛所生之情緒性反應。故本院審
      酌兩造之學歷、社會地位、經濟狀況、實際加害情形、名
      譽受損程度、及上訴人甲○○所受精神上之痛苦等一切情
      狀，認上訴人甲○○請求賠償給付六十萬元之非財產上損
      害，顯屬過高，應以三萬元為相當。至上訴人甲○○上訴
      本院補提出之上訴人乙○○八十九、九十年度所得清單、
      及彰化銀行往來明細，因均係於九十一年度前之財產資料
      ，尚非本案所得審酌之依據，又縱認得併予審酌，仍不影
      響前揭賠償數額之酌定。
四、又按給付有確定期限者，債務人自期限屆滿時起，負遲延責
    任；給付無確定期限者，債務人於債權人得請求給付時，經
    其催告而未為給付，自受催告時起，負遲延責任；其經債權
    人起訴而送達訴狀，或依督促程序送達支付命令，或為其他
    相類之行為者，與催告有同一之效力；民法第二百二十九條
    第一、二項分別定有明文。又遲延之債務，以支付金錢為標
    的者，債權人得請求依法定利率計算之遲延利息；但約定利
    率較高者，仍從其約定利率；而應付利息之債務，其利率未
    經約定，亦無法律可據者，週年利率為百分之五；亦為同法
    第二百三十三條第一項、及第二百零三條所明定。本件上訴
    人甲○○請求上訴人乙○○賠償之金額，並未定有給付之期
    限，則上訴人甲○○請求自起訴狀繕本送達上訴人乙○○之
    翌日起，即自九十三年八月二十八日起至清償日止，按週年
    利率百分之五計付遲延利息，並未逾上開規定之範圍，亦無
    不合，應併予准許。
五、綜上所述，上訴人甲○○依侵權行為損害賠償之法律關係，
    請求上訴人乙○○賠償給付三萬元，及自九十三年八月二十
    八日起至清償日止，按週年利率百分之五計算之利息，為有
    理由，應予准許，逾此部分之請求，則為無理由，不應准許
    。原審判決上訴人乙○○應給付上訴人甲○○三萬元，及自
    九十三年八月二十八日起至清償日止，按週年利率百分之五
    計算之利息，並依職權宣告假執行，另駁回上訴人甲○○其
    餘部分之請求，經核認事用法並無不合。兩造上訴意旨，分
    別執詞指摘原判決不當，求予廢棄改判，均為無理由，均應
    應予駁回。
六、又本件事證已臻明確，兩造其餘主張陳述及攻擊防禦方法，
    核與判決之結果不生影響，爰不逐一論述，附此敘明。
七、據上論結，本件兩造之上訴，均為無理由，應依民事訴訟法
    第四百四十九條第一項、第七十八條，判決如主文。
中　　華　　民　　國　九十四　年　　二 　月　 二十五　日
                  民事第一庭  審判長法  官　王惠一
　　　　　　　　　　　      　　　　法  官  蘇重信
　　　　　　　　　　　      　　　　法  官  林永茂
上為正本係照原本作成。
不得上訴。
中　　華　　民　　國　九十四　年　　三　 月　  一　　日
　　　　　　　　　　　　　　　　　　書記官　謝素嬿
　　　　　　　　　　　　　　　　　　　　　　　　Ｊ
